臺灣桃園地方法院刑事判決　　　　　　　　　　　　九十二年度訴字第一四四五號
　　公　訴　人　臺灣桃園地方法院檢察署檢察官
　　被　　　告　癸○○
　　　　　　　　戊○○
右列被告因搶奪等案件，經檢察官提起公訴（九十二年度偵字第一五０五號、七０五
九號、一一０三八號、一四０四四號），本院判決如左：
    主  文
癸○○共同連續意圖為自己不法之所有，而搶奪他人之動產，處有期徒刑年；又共
同未指定犯人，而向該管公務員誣告犯罪，處有期徒刑月；又連續收受贓物，處有
期徒刑伍月。應執行有期徒刑年陸月。
戊○○共同意圖為自己不法之所有，而搶奪他人之動產，處有期徒刑捌月；又共同未
指定犯人，而向該管公務員誣告犯罪，處有期徒刑月。應執行有期徒刑拾月。
    事  實
一、癸○○與戊○○二人係夫妻關係，癸○○前於民國八十五年間因違反麻醉藥品管
    理條例案件案件，經台灣高等法院判處有期徒刑五年十月、十月，應執行有期徒
    刑六年四月；又於八十六年間因竊盜案件，經本院先後判處有期徒刑六月、十月
    ，自八十六年八月二十日開始接續執行，於九十年四月三日假釋出獄，指揮書執
    行完畢日期為九十四年一月八日（不構成累犯）。詎其不知悔改，九十二年一月
    七日下午，由戊○○騎乘登記於不知情之許秋池名下車牌號碼ＨＺＢ─七五一號
    重型機車（該機車車牌於日前因脫落而置於行李箱內未懸掛於車身）搭載癸○○
    ，至桃園縣桃園市○○街之便利商店購物。其二人購物完畢自該便利商店走出後
    ，癸○○見子○○亦自該便利商店走出，且獨自一人行走，乃向戊○○提議搶奪
    子○○之財物，戊○○同意後，其二人均意圖為自不之所有，並基於共同之犯意
    聯絡，由戊○○騎乘該機車，並推由在後座之癸○○下手行搶。戊○○乃於九十
    二年一月七日十七時二十五分，行經桃園縣桃園市○○街二一０巷內，自後方慢
    速接近子○○，癸○○則趁該子○○不及防備之際，搶奪子○○挽於左手之皮包
    一只（內有現金新台幣（下同）二萬九千二百元、米色小皮夾一只、行車執照一
    張、駕照一張、同安國小服務證一張、身份證一張、玉山銀行、土地銀行、新竹
    中小企業銀行、郵局金融卡各一張、汽車保險卡一張、印鑑章一個、郵局、土地
    銀行存摺各一本、眼鏡一副），得手後二人本欲加速離開，惟機車甫向前行駛二
    公尺，戊○○之膝蓋即不慎觸及插於前開機車電門上之鑰匙，導致機車熄火，癸○○因警覺而跳下機車向前奔跑欲逃離現場，戊○○因未察覺而繼續駕駛前開機
    車向前滑行四公尺後人車倒地，戊○○本試圖牽起機車，癸○○見狀回頭向其叫
    喊：「機車不要了，快走」，戊○○即棄車隨之向前奔跑，適子○○亦由後追趕
    而至，幾近追及戊○○時卻不慎摔倒，癸○○與戊○○即趁隙分頭逃離現場。
二、癸○○與戊○○於前開搶奪犯行後，因不及將前開機車駛離現場，又恐警方依該
    機車車籍資料而循線追查渠等涉及搶案，遂另行基於誣告之犯意聯絡，明知前開
    車牌號碼ＨＺＢ─七五一號重型機車並未遭竊，仍由癸○○以電話聯絡戊○○商
    議謊報機車失竊等情後，再推由戊○○偕同不知情之簡楊英於九十二年一月七日
    十八時五十分許，至桃園縣警察局桃園分局清溪派出所向警員壬○○謊報該機車
    失竊，請求警方偵辦竊盜犯嫌，未指定犯人而誣告他人涉犯竊盜罪。惟受理員警
    業已經由通報得知前開機車涉及搶奪案件，而發現上情。嗣警方並帶同戊○○循
    線於同日二十三時五十分，在桃園縣桃園市○○路、民生路口原味之家檳榔攤查
    獲癸○○。
三、癸○○承前搶奪之概括犯意，與丙○○基於搶奪之犯意聯絡，由癸○○騎乘登記
    於不知情之林珠勤名下之車牌號碼ＱＡＰ─九五七號機車搭載丙○○，於九十二
    年二月九日十九時三十分許，至桃園縣桃園市○○路與中正二街口，由癸○○於
    車上等候接應，推由丙○○下車步行接近己○○，趁己○○不及防備之際，下手
    搶奪己○○攜帶之紅色手提包一只（內有丁○○皮夾一只、現金一千餘元、己○○之行動電話一具、現金一千餘元），得手後丙○○旋即奔至癸○○騎乘之前開
    機車上，由癸○○搭載其沿中正二街右轉正康一街逃逸。
四、癸○○復承前搶奪之概括犯意，頭戴其所有之安全帽，騎乘上揭車牌號碼ＨＺＢ
    ─七五一號重型機車，自九十二年四月十三日起至同年六月十一日止，連續於附
    表編號一至六所示之時間、地點，沿路尋找作案目標，俟附表編號一至六所示之
    被害人獨自行走於路上未及防備之際，即出手搶奪附表編號一至六所示之被害人
    所有之財物（犯罪時間、地點、被害人及所得財物，均詳如附表編號一至六所示
    ）。得手後癸○○即將上開搶奪所得之行動電話販售予臺灣通信通訊行，現金則
    留作已用，而證件、提款卡及信用卡等物則隨手丟棄於不詳地點，嗣因癸○○另
    因違反毒品危害防制條例案件通緝中，而為警於九十二年六月十八日查獲。
五、癸○○明知真實姓名年籍不詳、綽號「小四」之成年男子分別於九十二年四月二
    十二日所交付之國際牌ＧＤ九二行動電話一支、摩拖羅拉Ｖ八０八八行動電話一
    支（均係丑○○於九十二年四月二十二日七時三十分許，在桃園縣桃園市○○路
    與大同西路之七─一一便利商店前遭不詳人士竊取）；於九十二年六月九日所交
    付之ＮＯＫＩＡ六一五０行動電話一支（係甲○○於九十二年六月九日十八時二
    十五分許，在桃園縣桃園市○○路六十九號前遭不詳人士搶奪），均係來路不明
    之贓物，竟仍基於收受贓物之概括犯意，先後在桃園縣桃園市○○路上某電動玩
    具店內收受之，並於收受後分別於同日將所收受之前開行動電話以不詳之價格出
    售予臺灣通信通訊行，嗣經警調閱通聯紀錄循線追查，始知上情。
六、案經桃園縣警察局桃園分局、大溪分局報請臺灣桃園地方法院檢察署檢察官偵查
    起訴。
    理  由
一、訊據被告癸○○對於犯罪事實一、四、五所示之搶奪及收受贓物之犯行坦承不諱
    ，惟矢口否認有為事實二所示之誣告及事實三所示搶奪犯行，辯稱：伊忘了是否
    有叫戊○○前至警局謊報機車失竊。又伊雖有騎乘機車搭載丙○○至桃園縣桃園
    市○○路與中正二街，但伊事先不知丙○○要下手搶奪，係丙○○在搶奪後跳上
    伊車，伊聽到有人在後追呼搶奪，才知道丙○○搶奪，伊只好騎車搭載丙○○逃
    跑云云。被告戊○○對於犯罪事實二所示之誣告犯行坦承不諱，惟矢口否認有為
    事實一所示搶奪犯行，辯稱：伊騎乘機車搭載癸○○行經桃園縣桃園市○○街二
    一０巷內，癸○○突然出手搶奪，伊並不知情，若伊事先已知癸○○要搶奪，伊
    所騎之機車應不致熄火倒地云云。
二、經查：
（一）被告癸○○於警詢、檢察官偵查中及本院審理時均坦承有為犯罪事實四所示之
      搶奪犯行及事實五所示之贓物犯行，核與證人庚○○、被害人卯○○、寅○○
      、辛○○○、乙○○、丑○○於警詢、被害人辰○○、甲○○於警詢、檢察官
      偵查中指述；證人林金龍即臺灣通信通訊行負責人證述相符，並有讓渡書八紙
      、通聯記錄八份、乙○○出具之領據一紙在卷可佐，被告此部分之自白之與事
      實相符，堪信為真。
（二）被告癸○○與戊○○共同於事實一所述時、地，搶奪子○○財物一節，業據被
      告癸○○於警詢時供稱：伊與伊太太戊○○在九十二年一月七日十七時二十五
      分，在桃園市○○街二一０巷內搶奪一婦女皮包，當時由戊○○騎乘ＨＺＢ─
      七五一號重型機車搭載伊，機車騎近被害人左後方時，伊伸出右手碰撞被害人
      左手，待其鬆手即立刻將皮包拿走，係伊提議搶奪他人皮包，但伊在搶奪前看
      到行搶目標後有告訴戊○○等語（見臺灣桃園地方法院檢察署九十二年度偵字
      第一五０五號偵查卷第七頁至第十頁）；於檢察官偵查中供述：伊太太騎機車
      ，伊行搶，靠近被害人時後，伊用手去撞被害人的手便搶來，搶過來後機車熄
      火，伊將皮包丟還被害人等語（見臺灣桃園地方法院檢察署九十二年度偵字第
      一五０五號偵查卷第四十頁、第四一頁）；及於本院審理時證稱：九十二年一
      月七日下午從雙峰路戊○○的娘家出發，由戊○○騎乘機車載伊去雙峰路的黃
      昏市場買東西，到黃昏市場前，在寶山街上有一家七─一一便利商店，到該店
      會經過寶山街二一○巷。伊和戊○○先子○○一步從便利商店出來，渠等要發
      動機車，就看到子○○從七─一一便利商店走出來，待子○○走離便利商店七
      、八公尺遠時，伊就向戊○○提議要搶子○○，戊○○就發動機車追上並靠近
      子○○。渠等行駛於巷道右側，該側並無車輛停放，當時巷內亦無其他車輛，
      伊告訴戊○○要搶子○○的皮包，由伊下手搶奪，伊要戊○○騎車靠近一點且
      不要催油門，戊○○沒有說話，就依指示靠近子○○。子○○走在街道右側，
      距離路邊房屋約三十、四十公分。機車騎在子○○左邊，經過子○○背後伸手
      可及的地方伊就下手，伊伸出右手搶子○○左手的皮包，當時子○○皮包是挽
      在左手下臂地方，伊一拉就搶走。子○○沒有發覺有機車慢慢接近，亦未與伊
      拉扯，迨發現被搶時才大叫，機車向前行駛二公尺後戊○○緊張，腳碰到機車
      鑰匙，導致機車熄火，並向前滑行約四公尺左右，機車才倒地。機車未倒地前
      ，伊就往後跳，戊○○不知道車子要熄火，就跟機車一起倒地，戊○○有試圖
      要將機車牽起，當時伊已經跑在前面，就回頭跟戊○○說機車不要了，趕快跑
      ，戊○○就跟著伊一起跑，子○○在後追，快追到戊○○時，伊就牽戊○○的
      手快跑，後來子○○跌倒，伊就牽著戊○○的手一起跑。戊○○到知道伊要行
      搶等語（見本院九十二年四月一日審理筆錄）。復經證人子○○於本院審理時
      證稱：九十二年一月七日十七時左右，伊步行經過桃園市○○街二一０巷二十
      七號前，當時行走於道路右側，左手挽著皮包，該處路寬約六百三十公分，但
      車輛及往來行人都很少，伊突然感覺機車自左後方靠近，先聽到聲音，才感覺
      皮包被移動，伊就往左邊看，見一女子騎乘機車，後方搭載一男子，二人都有
      戴安全帽，是男子伸手拉伊皮包，伊感覺是搶奪就大聲喊叫，機車就倒地，男
      子喊說「機車不要了，趕快跑」。伊追該女子一段距離，該女子安全帽滑落，
      伊看到該女子有一頭長髮，後來因為伊摔跤了，才未繼續追。當時該女子穿著
      近乎粉紅色的外套，暗色的長褲，男子身材胖胖跑不快，但伊不記得男子面貌
      。被搶的地點只是普通的柏油路面，伊行走之方向路邊無障礙物。伊與歹徒發
      生拉扯時機車係靜止，歹徒行搶時距離伊約為九十公分等語明確（見本院九十
      三年度三月十日審理筆錄）。雖戊○○以伊不知情等語抗辯，然依被告癸○○
      與證人子○○前開所述，寶山街路寬為六百三十公分，而子○○當時行走於道
      路右側距路旁僅三十公分，事發當時該寶山街上人車並不頻繁，癸○○行搶時
      ，機車離子○○僅約九十公分之距離等情觀之，被告戊○○行經子○○時，該
      路段尚有將近六公尺之寬度供被告戊○○行駛，且當時道路人車並不頻繁，其
      若非另有所圖，何須如此緊靠子○○行駛？況本件行為時係由戊○○騎乘機車
      搭載癸○○，則該車行駛之速度、方向及途徑，皆由戊○○所掌控，苟癸○○
      為確保能順利得手，必先與戊○○商議，以確定戊○○能配合伊騎乘機車接近
      目標，或能於得手後接應其離開現場。故戊○○辯稱其事先並不知情一節，要
      係事後卸責之詞，自無可採。此外，復有證人林志成於警詢證述明確，及照片
      六紙、子○○出具之贓證物品認領保管收據一紙在卷可佐，被告二人於事實一
      所述之時、地共同搶奪子○○財物一節，應堪認定。
（三）戊○○與癸○○明知該車牌號碼ＨＺＢ─七五一號機車係渠等於搶奪後不及駛
      離而遺留於案發現場，並未遭竊，而癸○○仍以電話聯絡戊○○商議謊報機車
      失竊，再由戊○○於九十二年一月七日十八時五十分許，偕同不知情之簡楊英
      至桃園縣警察局桃園分局清溪派出所謊報前開機車失竊一節，業據被告戊○○
      於警詢、檢察官偵查及本院審理時坦承不諱，並經證人即受理戊○○報案之員
      警壬○○於本院審理時證述：被告戊○○有具體表示機車被偷，被告戊○○一
      進派出所就向伊說機車失竊等語明確（見本院九十三年四月一日審理筆錄），
      雖被告癸○○於本院審理時辯稱：伊忘記是否有要求戊○○前去報案云云。然
      被告癸○○前於警詢、檢察官偵查中及本院準備程序時，皆自承有要求戊○○
      至警局謊報該車牌號碼ＨＺＢ─七五一號機車失竊，則被告癸○○於接受前開
      訊問時距事發時較近，其記憶應較日後於本院審理時更為清晰，自以當時所為
      之供述較為可採。況前開車牌號碼ＨＺＢ─七五一號機車係登記於癸○○之父
      許秋池之名下，與癸○○關係匪淺，果警方循線追查，極易查出癸○○涉有犯
      嫌，則癸○○為求自保，當會極力掩飾前情，自有謊報前開機車之強烈動機。
      其嗣後於本院言詞辯論時空言否認，顯係卸責之詞，要無可採。
（三）被告癸○○犯罪事實三之犯行，業據證人己○○、丁○○、賴俊明、劉冠能於
      警訊被告癸○○有騎乘機車搭載丙○○至桃園縣桃園市○○路與中正二街，葉
      鎮豪於警詢時正述明確。雖被告癸○○辯稱：伊不知丙○○要搶奪云云。然本
      件係癸○○騎乘機車搭載丙○○至桃園縣桃園市○○路與中正二街口，癸○○
      於車上等候，丙○○下車以步行方式接近被害人伺機搶奪，苟渠等未事先議定
      ，丙○○焉能確定被告癸○○會停留於該處接應伊離去，況被告癸○○亦自承
      丙○○跳上伊騎乘之機車時，有人追呼搶劫等語，若被告癸○○對搶奪情事全
      然不知，則突聞同行之丙○○恐涉及搶奪重罪時，衡諸常情，當會停留於該處
      瞭解狀況、釐清責任，豈會未加查證，即遽然騎乘機車搭載丙○○，闖越紅燈
      儘速離去。其前開所辯，顯與常情有違，不足採信。被告癸○○確有與丙○○
      為事實三所示之犯行一節，足堪認定。
二、核被告癸○○如事實一、事實三、事實四所示搶奪他人財物所為、戊○○如事實
    一所示搶奪他人財物所為，均係犯刑法第三百二十五條第一項之搶奪罪；被告癸○○、戊○○如事實二所示之犯行，係犯刑法第一百七十一條第一項之誣告罪；
    被告癸○○如事實五所示犯行，係犯刑法第三百四十九條第一項之收受贓物罪。
    被告癸○○與戊○○二人間就事實一之搶奪犯行、事實二之誣告犯行；被告癸○○與丙○○就事實三之搶奪犯行，均有犯意之聯絡及行為之分擔，均為共同正犯
    。又被告癸○○先後八次搶奪犯行、二次收受贓物犯行，均時間緊接，所犯均係
    構成要件相同之罪名，顯均出於概括犯意反覆為之，均為連續犯，均應論以一罪
    ，並均加重其刑。被告癸○○所犯前開連續搶奪、誣告、連續收受贓物罪間；被
    告戊○○所犯前開搶奪、誣告二罪之間，均行為互殊，犯意各別，均應分論併罰
    。又按刑法第一百七十二條之規定，並不專在獎勵犯罪人之悛悔，而要在引起偵
    查或審判機關之易於發見真實，以免被誣告人終於受誣，故不論該被告之自白在
    審判前或審判中，自動或被動，簡單或詳細，一次或二次以上，並其自白後有無
    翻異，苟其自白在所誣告之案件裁判確定以前，即應依該條減免其刑，此有最高
    法院三十一年度上字第三四五號判例可資照。本件被告癸○○於警詢及檢察官偵
    查中，均已自白其誣告犯行，其自白係在所誣告之案件「裁判確定」前所為，雖
    嗣於本院審理時翻異前詞，然揆諸前開判例意旨，仍應依刑法第一百七十二條之
    規定減輕其刑。另被告戊○○亦於其所誣告之案件裁判確定前，於警詢、檢察官
    偵查中及本院審理時自白其誣告犯行，亦應依刑法第一百七十二條規定減輕其刑
    。被告癸○○有事實欄所示之前科，素行不佳，與戊○○均正值青壯之年，不思
    以正當工作換取報酬，竟騎乘機車搶奪婦女財物，對他人財產及人身安全危害甚
    鉅，且嚴重影響社會治安，甚為脫免罪責，即向偵查機關任意誣指他人犯罪，而
    癸○○陸續為警查獲後仍不知悔改，在為多次搶奪犯行，委無足取，本院審酌被
    告犯罪之動機、手段、所案之次數、其犯罪所生之危害及被告二人犯罪後態度等
    一切情狀，分別量處如主文所示之刑，並均定其應執行之刑，以示懲儆。癸○○
    、戊○○為事實一搶奪犯行時所配戴渠等所有安全帽各一頂，雖均係被告二人於
    行搶時戴用，然被告於行搶前係欲至黃昏市場購物而騎用機車，我國目前之交通
    法規已要求騎乘機車者均需戴安全帽，故上開二頂安全帽應係被告於行搶前即戴
    用者，非被告二人決意行搶後始另行準備之物，故不予沒收。另被告癸○○為事
    實四搶奪犯行時所配戴其所有之安全帽一頂，該安全帽雖係被告癸○○於行搶時
    所戴用，然被告於行搶前即開始騎乘機車，故其戴用安全帽應亦有配合交通法規
    ，以免遭警方以未戴安帽而取締之意，且被告並非直接以該安全帽作為行搶之工
    具，被告戴用該安全帽，亦如其穿衣蔽體一般，故該安全帽即不為沒收之諭知。
據上論斷，應依刑事訴訟法第二百九十九條第一項前段，刑法第二十八條、第五十六
條、第三百二十五條第一項、第一百七十一條第一項、第一百七十二條、第三百四十
九條第一項、第五十一條第五款，罰金罰緩提高標準條例第一條前段，判決如主文。
本案經檢察官郭靜文到庭執行職務。
中      華      民      國    九十三    年      四      月     十五     日
                                臺灣桃園地方法院刑事第九庭
                                    審判長法  官  林明洲
                                          法  官  黃斯偉
                                          法  官  何燕蓉
右正本證明與原本無異。
如不服本判決，應於判決送達後十日內，向本院提出上訴狀。
                                          書記官  李雅怡
中      華      民      國    九十三    年      四      月     十五     日
附錄本案論罪科刑之法條全文：
中華民國刑法第三百二十五條第一項
意圖為自己或第三人不法之所有，而搶奪他人之動產者，處六月以上五年
以下有期徒刑。
中華民國刑法第一百七十一條第一項
未指定犯人，而向該管公務員誣告犯罪者，處一年以下有期徒刑、拘役或
三百元以下罰金。
中華民國刑法第三百四十九條第一項
收受贓物者，處三年以下有期徒刑、拘役或五百元以下罰金。
附表：
┌─┬────┬───────┬───┬────────────────┐
│編│犯罪時間│  犯罪地點    │被害人│          所得財物              │
│號│        │              │      │                                │
├─┼────┼───────┼───┼────────────────┤
│一│九十二年│桃園市火車站附│ＬＡＫ│女用皮包一只（內有居留證、健保卡│
│  │四月十三│近（大同路往體│ＴＨＯ│、公司識別證、諾基亞廠牌八三一０│
│  │日十時至│育館方向）    │ＮＧＳ│型行動電話一具、不詳金額之現金）│
│  │十一時許│              │ＡＮＧ│                                │
│  │        │              │ＵＡＮ│                                │
├─┼────┼───────┼───┼────────────────┤
│二│九十二年│桃園縣龜山鄉壽│卯○○│皮包一只（內有西門子廠牌二一一八│
│  │五月九日│德街市場內    │      │型行動電話一具、現金六百元、鑰匙│
│  │十時許  │              │      │一串）                          │
├─┼────┼───────┼───┼────────────────┤
│三│九十二年│桃園市○○○街│寅○○│皮包一只（內有身份證一張、健保卡│
│  │六月一日│與愛八街口    │      │、駕照一張、現金二萬元、鑰匙）  │
│  │十七時三│              │      │                                │
│  │十分許  │              │      │                                │
├─┼────┼───────┼───┼────────────────┤
│四│九十二年│桃園市○○街與│辰○○│米白色皮包一只（內有現金約五千八│
│  │六月六日│鎮江街口      │      │百元、信用卡二張、提款卡三張、健│
│  │八時二十│              │      │保卡、身份證、機車駕照各一張、國│
│  │分許    │              │      │際牌ＧＤ八０行動電話一具、保管箱│
│  │        │              │      │箱鎖匙一支）                    │
├─┼────┼───────┼───┼────────────────┤
│五│九十二年│桃園假日花市內│唐蕭蓮│女用皮包一只（內有現金一千餘元、│
│  │六月八日│              │珠    │摩拖羅拉廠牌Ｔ一九一型行動電話一│
│  │十五時二│              │      │具、提款卡、各式證件）          │
│  │十五分許│              │      │                                │
├─┼────┼───────┼───┼────────────────┤
│六│九十二年│桃園市○○路與│乙○○│手提包一只（內有身份證、郵局金融│
│  │六月十一│埔新路口      │      │卡各一張、摩拖羅拉廠牌Ｖ八０八八│
│  │日九時二│              │      │型行動電話一具、現金一千餘元）  │
│  │十分許  │              │      │                                │
└─┴────┴───────┴───┴────────────────┘
